臺灣臺南地方法院刑事判決　　　　　　 100年度易緝字第27號
公　訴　人　臺灣台南地方法院檢察署檢察官
被　　　告　鄭梅云　42歲民.
上列被告因偽造文書案件，經檢察官提起公訴（89年度偵字第77
93號及90年度偵字第8661、9386、9387、9457、13247、13250號
），本院以簡式審判程序判決如下：
    主  文
鄭梅云共同犯行使使公務員登載不實文書罪，處有期徒刑貳月，
如易科罰金，以銀元參佰元即新臺幣玖佰元折算壹日。緩刑貳年
。
    事實及理由
一、鄭梅云為大陸地區女子，欲藉假結婚方式，以配偶名義申請
    入境來臺，明知其與我國男子陳丁順（業經判處緩刑確定）
    並無結婚之真意，竟經由大陸地區不詳成年人與我國男子夏
    玉生、陳丁興（均經判決確定）等人之居中引介，而共同基
    於行使使公務員登載不實文書之犯意聯絡，於民國87年7 月
    6日與陳丁順在大陸福建省福清市辦理結婚手續，取得結婚
    公證書等相關文件後，由陳丁順先行返臺，並於87年8月27
    日持上開公證書等相關文件前往戶政機關辦理結婚登記，使
    不知情之該管公務員為形式審查後，將該不實之結婚事項登
    載於職務上所掌管之公文書即戶籍謄本上，致生損害於戶政
    機關對於戶政資料管理之正確性。嗣再由陳丁順持前開登載
    不實之戶籍謄本，填具「大陸地區人民進入臺灣地區保證書
    」、「大陸地區人民進入臺灣地區旅行證申請書」等文件，
    向當時內政部警政署入出境管理局（現改制為內政部入出國
    及移民署）申請鄭梅云來臺探親而行使之，經不知情之該管
    公務員為實質審核後，不知有偽，據以核發鄭梅云之臺灣地
    區旅行證，鄭梅云遂以配偶名義，於87年10月27日入境來臺
    。
二、被告鄭梅云所犯係死刑、無期徒刑、最輕本刑為3年以上有
    期徒刑以外之罪，其於準備程序中就被訴事實為有罪之陳述
    ，經本院告知簡式審判程序之旨，並聽取其與公訴人之意見
    後，爰裁定進行審判程序，合先敘明。
三、上開犯罪事實，業據被告於本院審理時坦承不諱，並經證人
    夏玉生、陳丁興於警詢及偵查中證稱從事仲介兩岸人民假結
    婚等情無訛，證人陳丁順於警詢、偵訊亦證稱擔任結婚人頭
    屬實，復有被告與陳丁順之入出境紀錄各1份及大陸地區人
    民進入臺灣地區保證書、大陸地區人民進入臺灣地區旅行證
    申請書、戶籍謄本等在卷可稽，足認被告之自白應係真實可
    信。是本案事證明確，被告犯行，洵堪認定。
四、被告行為後，如附表所示之相關法律均業經修正，並俱於95
    年7月1日施行，玆經整體比較結果，裁判時法並未較為有利
    ，依刑法第2條第1項從舊從新原則之規定，自應適用行為時
    法，即修正前法至明。是核被告所為，係犯刑法第216條、
    第214條之行使使公務員登載不實文書罪。被告使公務員登
    載不實之低度行為，為行使之高度行為所吸收，不另論罪。
    被告與夏玉生、陳丁興、陳丁順及大陸地區不詳成年人，就
    上開犯行，有犯意聯絡及行為分擔，為共同正犯（修正後刑
    法第28條刪除陰謀及預備共同正犯，參與犯罪行為實行之共
    同正犯，於新舊法則無不同，不生比較問題，應依現行有效
    之新法論處）。爰審酌被告以假結婚方式非法入境，除影響
    我國戶政機關對於戶籍管理之正確性，亦危害我國對大陸人
    士來臺之管理，行為確屬不該，惟念其犯後坦承犯行，態度
    良好等一切情狀，量處如主文所示之刑，並適用較有利之修
    正前刑法第41條第1項前段之規定，諭知易科罰金之折算標
    準，以資懲儆。再被告犯罪時間雖在96年4月24日之前，惟
    被告前因合法傳拘未到，經本院於92年2月11日予以通緝，
    迄至100年4月25日為警緝獲，並非自動歸案，有本院通緝案
    件紀錄表、內政部警政署航空警察局通緝案件移送書可按，
    依中華民國96年罪犯減刑條例第5條規定，不得減刑，附此
    說明。
五、末被告無何犯罪前科，有其前案紀錄表可稽，茲念被告係因
    當時兩岸經濟、生活情況之落差，一時失慮而為本件犯行，
    惡性並非重大，於本院業已坦承犯罪，表達悔意，諒經此審
    判程序及科刑教訓，當知所警惕，應無再犯之虞，參酌同案
    被告陳丁順亦獲判緩刑確定，本院認尚無逕對初犯且惡性非
    重之被告施以短期自由刑之必要，所宣告之刑以暫不執行為
    適當，爰參照最高法院95年度第8次刑事庭會議決議意旨（
    即緩刑之宣告，無庸比較新舊法，應逕行適用新法），逕依
    修正後刑法第74條第1項第1款規定，併予宣告緩刑2年，以
    啟自新。
據上論斷，應依刑事訴訟法第299條第1項前段、第273條之1第1
項、第310條之2、第454條第1項，刑法第2條第1項前段、第28條
、第216條、第214條、（修正前）第41條第1項前段、第74 條第
1項第1款，廢止前罰金罰鍰提高標準條例第1條前段、第2條，現
行法規所定貨幣單位折算新臺幣條例第2條，判決如主文。
本案經檢察官陳尹捷到庭執行職務。
中    華    民    國   100    年    5     月    11    日
                  刑事第九庭    法  官  周宛瑩
以上正本證明與原本無異。
如不服本判決應於收受本判後10日內向本院提出上訴書狀，並應
敘述具體理由。其未敘述上訴理由者，應於上訴期間屆滿後20日
內向本院補提理由書狀（均須按他造當事人之人數附繕本）「切
勿逕送上級法院」。
                                書記官  黃傳鈞
中    華    民    國   100    年    5     月    12    日
附表：
┌────┬────────────┬────────────┬──────┬─────┐
│變更部分│行為時法（下稱舊法）之內│裁判時法（下稱新法）之內│比較理由    │比較結果  │
│        │容                      │容                      │            │          │
├────┼────────────┼────────────┼──────┼─────┤
│【罰金刑│法定刑有處罰金（銀元）者│刑法施行法第1 條之1 規定│刑法之貨幣單│被告所犯刑│
│貨幣單位│，依罰金罰鍰提高標準條例│，94年1 月7 日刑法修正施│位由銀元變更│法第216條 │
│之變更】│第1 條前段規定，就其數額│行後，分則編所定罰金貨幣│為新台幣，且│、第214條 │
│        │得提高為10倍；再依現行法│單位為新台幣，且分則編未│刑法分則之罰│之法定本刑│
│        │規所定貨幣單位折算新台幣│修正之條文定有罰金者，提│金數額，亦視│罰金刑部分│
│        │條例第2 條規定，以3 倍折│高其數額為30倍；但72年6 │該分則先前曾│，適用新舊│
│        │算新台幣。即將原法定罰金│月26日至94年1 月7 日新增│修正與否，而│法所科之數│
│        │刑度之銀元，以30倍換算新│或修正之條文，則提高其數│分別提高3 或│額均相同，│
│        │台幣。                  │額為3 倍。              │30倍。      │是以新法並│
│        │                        │                        │            │未較有利。│
├────┼────────────┼────────────┼──────┼─────┤
│【罰金刑│（銀元）1 元以上。      │新台幣1000 元以上。     │新法提高罰金│舊法有利。│
│之下限】│參照上開規定，經提高10倍│                        │刑之下限（由│          │
│刑法第33│後，再折算新台幣，即新台│                        │新台幣30元提│          │
│條第5 款│幣30元。                │                        │高至1000元）│          │
│        │                        │                        │。          │          │
├────┼────────────┼────────────┼──────┼─────┤
│【易科罰│以（銀元）1 元以上3 元以│以新台幣1000元、2000元或│易科罰金折算│舊法有利。│
│金之折算│下折算1 日。            │3000元折算1 日。        │標準由銀元  │          │
│標準】刑│復依罰金罰鍰提高標準條例│                        │300 元即新台│          │
│法第41條│第2 條規定（已於95年5 月│                        │幣900 元，提│          │
│第1 項前│17日修正刪除，於同年7 月│                        │高為以新台幣│          │
│段      │1 日施行），提高100 倍後│                        │1000元、2000│          │
│        │，再折算新台幣，即以新台│                        │元或3000元折│          │
│        │幣300 元以上900 元以下折│                        │算1 日。    │          │
│        │算1 日。                │                        │            │          │
├────┴────────────┴────────────┴──────┴─────┤
│綜上比較結果，以舊法較有利於被告。                                                    │
└───────────────────────────────────────────┘
附錄本案論罪法條：
中華民國刑法第216條
（行使偽造變造或登載不實之文書罪）
行使第210條至第215條之文書者，依偽造、變造文書或登載不實
事項或使登載不實事項之規定處斷。
中華民國刑法第214條
（使公務員登載不實罪）
明知為不實之事項，而使公務員登載於職務上所掌之公文書，足
以生損害於公眾或他人者，處3年以下有期徒刑、拘役或5百元以
下罰金。